# 关于成本法转权益法后剩余股权在合并报表的处理

提问人：ladyfinger 时间：2018-07-04 16:49:05
【例题】20×7年 1 月 1 日，甲公司支付 600 万元取得乙公司100%的股权，投资日乙公司可辨认净资产的公允价值为 500 万元，商誉100 万元。20×7年 1 月 1 日至20×8年 12 月 31 日，乙公司的净资产增加了 75 万元，其中按购买日公允价值持续计算实现的净利润 50 万元，持有以公允价值计量且其变动计入其综合收益的金融资产（债务工具）公允价值升值 25 万元。20×9年 1 月 8 日，甲公司转让乙公司60%的股权，收取现金 480 万元存入银行，转让后甲公司对乙公司的持股比例为40%，能对其施加重大影响。20×9年 1 月 8 日，即甲公司丧失对乙公司的控制权日，乙公司剩余40%股权的公允价值为 320 万元。假定甲、乙公司提取盈余公积的比例均为10%。假定乙公司未分配现金股利，并且不考虑其他因素。【解析】（ 1 ）甲公司个别财务报表的处理：①确认部分股权处置收益借：银行存款480 　贷：长期股权投资　　　　　　　 360 （600×60%）　　　投资收益
120 ②对剩余股权改按权益法核算：a.剩余长期股权投资的成本 240 万元，按剩余持股比例计算原
投资时应享有被投资单位可辨认净资产公允价值份额=500×40%=200（万元）；因此，不作调整。b.对于原取得投资后至转变为权益法之间被投资单位实现的净损益以及其他原因导致被投资单位所有者权益变动中应享有的份额进行调整：借：长期股权投资30 （75×40%）　贷：盈余公积　　　　　　　　 2 （50×40%×10%）　　　利润分配——未分配利润18 （50×40%×90%）　　　其他综合收益　　　　　　　　 10 （25×40%）因此，剩余股权账面价值=600×40%+30=270（万元）。 （ 2 ）甲公司合并财务报表的处理：合并财务报表中应确认的投资收益=（480+320）-[（500+75）+100]+25=150（万元）。 由于个别财务报表中已经确认了 120 万元的投资收益，在合并财务报表中作如下调整：①对剩余股权按丧失控制权日的公允价值重新计量的调整借：长期股权投资　　　　　　　　 320 　贷：长期股权投资270 （675×40%）　　　投资收益　　　　　　　　　　　 50 ②对个别财务报表中的部分处置收益的归属期间进行调整个别财务报表出售部分股权实现的投资收益=（480-675×60%）+（675×60%-600×60%）=75+45=120（万元）借：投资收益　　　　　　　　　　 45 （75×60%）　贷：盈余公积3 （50×60%×10%）　　　未分配利润——年初　　　　　 　27 （50×60%×90%）　　　其他综合收益15 （25×60%）③其他综合收益 25 万元重分类转入投资收益：借：其他综合收益　　　　　　　　　 25贷：投资收益　　　　　　　　　　　 25 求问：甲公司在转让了乙公司60%股权后，剩余股权改用权益法核算，在个别报表上调整后账面价值是 270 万，在合并报表上按剩余股权按丧失控制权日的公允价值重新计量是 320 万，如果今后甲公司还有其他子公司需要编制合并报表，在合并报表上对乙公司的投资是按 270 万还是 320 万呢？如果合并报表是按 320 万核算，和个别报表的差额 50 万就一直存在了吗？

回答人：chenyiwei
合并报表层面，应以丧失控制权之日的剩余股权公允价值 320 万作为后续合并报表层面权益法核算的成本基础。因此与个别报表层面的差额是一直存在的（当然可能因为合并报表层面权益法核算中对被投资企业折旧和摊销的调整基础不同，而导致该差异逐年缩小，但很难完全消除），直到再处置剩余股权为止。

提问人：laienya 时间：2019-08-09 17:45:19
请教陈老师，A持有B 100%股权， 2018 年 10 月，处置了55%股权（处置价格依据为基准日 2018 年 9 月B公司评估值），剩余股权45%，剩余股权改按权益法核算，并在丧失控制权日，在合并报表对剩余45%股权按公允价值重新计量。 2019 年 8 月，A公司将持有B公司股权 45%中15%进行处置（处置价格依据为截至 2019 年 7 月 B公司评估值）。剩余30%仍按权益法核算。 2019 年 8 月评估值较2018 年评估值高。此时，合并层面原因为丧失控制权按公允价值计量的45%股权在 2019 年 8 月 A对B持股比例为30%。问题： （ 1 ）
该30%在A公司合并层面 是否直接按比例结转15%作为母公司个别财务报表确认投资收益调整？处置15%价格的高低（ 2019 年重新评估公允价值）不会对剩余股权公允造成影响？ （ 2 ）应该按最新评估值对30%公允价值重新计量，该重新计量的差额是计入当期损益或者资本公积？ 谢谢！

回答人：chenyiwei
2019 年处置15%后，剩余30%继续保持重大影响，未跨越会计处理界线，故无需对其按处置日公允价值重新计量。